【裁判字號】    98,上訴,2109
【裁判日期】    980707
【裁判案由】    違反槍砲彈藥刀械管制條例
【裁判全文】
臺灣高等法院刑事判決                98年度上訴字第2109號
上  訴  人
即  被  告  甲○○
選任辯護人  巫宗翰律師
上列上訴人因違反槍砲彈藥刀械管制條例案件，不服台灣桃園地
方法院九十八年度訴字第八一號，中華民國九十七年三月三十一
日第一審判決（起訴案號：台灣桃園地方法院檢察署九十七年度
偵字第一三七０三號），提起上訴，本院判決如下：
    主  文
上訴駁回。
    事  實
一、甲○○明知具殺傷力之制式手槍、子彈，分別係槍砲彈藥刀
    械管制條例所列管之槍砲、彈藥，非經中央主管機關許可，
    不得持有，竟於民國九十六年七、八月間某日，在高雄市某
    處，以新臺幣（以下同）十萬元之價格，向真實姓名、年籍
    不詳，自稱「阿國」之成年男子購得具殺傷力之德國SIG SA
    UER廠Ｐ二二九型，口徑九mm之制式半自動手槍一枝（含彈
    匣一個，槍號：ＡＥ二０三九二號、槍枝管制編號：000
    0000000號），及具殺傷力之子彈五顆，自斯時起，
    即未經主管機關許可而持有之，並將之藏放在桃園縣桃園市
    ○○街二八號十樓之十二租屋處。嗣於九十七年六月三日下
    午二時三十分許，因警方調查甲○○之弟李俊霖涉嫌詐欺取
    財案件時，經李俊霖同意搜索其與甲○○同居之前開租屋處
    ，當場扣得上開具有殺傷力之制式手槍一枝，及具殺傷力之
    制式子彈三顆（均經試射滅失）、具殺傷力之非制式子彈二
    顆（業經試射滅失一顆）。
二、案經內政部警政署刑事警察局移送臺灣桃園地方法院檢察署
    檢察官偵查起訴。
    理  由
壹、程序方面：
    按除顯有不可信之情況外，公務員職務上製作之紀錄文書、
    證明文書；從事業務之人於業務上或通常業務過程所須製作
    之紀錄文書、證明文書；其他於可信之特別情況下所製作之
    文書，有證據能力，刑事訴訟法第一百五十九條之四定有明
    文。經查卷附內政部警政署刑事警察局搜索扣押筆錄及其目
    錄表一份、內政部警政署刑事警察局九十七年六月十八日刑
    鑑字第０九七００八二四三七號槍彈鑑定書等，經審酌其作
    成之情況，核均與刑事訴訟法第一百五十九條之四規定相符
    ，復查無違背法定程序之取得情形，因認宜例外賦予其證據
    適格之地位，認有證據能力，得為本案之證據，先予敘明。
貳、實體方面：
一、上開事實，迭據上訴人即被告甲○○於偵查、原審及本院審
    理時均坦承不諱（見偵卷第二四至二六頁，原審訴字卷第一
    五頁，本院卷第二五頁反面），並有上開具殺傷力之制式手
    槍一枝、子彈五顆扣案可資佐證（見偵卷第五四頁）；而前
    開槍枝、子彈經送內政部警政署刑事警察局以性能檢驗法、
    試射法、比對顯微鏡比對法鑑定結果認：(一)送鑑手槍一枝（
    槍枝管制編號：0000000000號），認係口徑九mm
    制式半自動手槍，為德國SIG SAUER廠Ｐ二二九型，槍號為
    ＡＥ二０三九二號，槍管內具六條右旋來復線，擊發功能正
    常，可供擊發同口徑制式子彈使用，認具殺傷力；(二)送鑑子
    彈三顆，認均係口徑九mm制式子彈，均經試射，均可擊發，
    認具殺傷力；(三)送鑑子彈二顆，認均係非制式子彈，由金屬
    彈殼組合直徑八點七mm±零點五mm金屬彈頭而成，採樣一顆
    試射，可擊發，認具殺傷力等情，亦有內政部警政署刑事警
    察局九十七年六月十八日刑鑑字第０九七００八二四三七號
    槍彈鑑定書一份在卷可參（見偵卷第二九至三二頁）。據上
    ，足徵被告前開任意性自白確與事實相符，可以採信。本件
    事證明確，被告犯行洵堪認定，自應依法論科。
二、核被告所為，係犯槍砲彈藥刀械管制條例第七條第四項之未
    經許可，持有手槍罪及同條例第十二條第四項之未經許可，
    持有子彈罪。被告以一持有行為同時觸犯前開二罪名，為想
    像競合犯，依刑法第五十五條前段之規定，應從一重之未經
    許可，持有手槍罪論處。至被告之辯護人為其辯以：被告係
    出於好奇失慮始罹刑章，犯後坦承犯行，深表悔意，且扣案
    槍枝僅供被告在桃園縣虎頭山對空嗚槍試射之用，未涉不法
    用途，就被告犯罪之具體情狀及行為背景言之，確屬客觀上
    足以引起一般同情，請求依刑法第五十九條規定酌減被告之
    刑云云。惟本院審酌被告無視法令禁制，未經許可購入並持
    有具殺傷力之前開槍枝、子彈長達一年，對人身安全及社會
    治安造成潛在之危害非輕，實無證據足資認定客觀上有足以
    引起一般同情之情狀，至於被告犯罪後坦承犯行等節，核非
    刑法第五十九條所稱得據為酌量減輕其刑之理由，自無從依
    該條規定予以酌量減輕其刑，併此敘明。
三、原審經詳細調查，以被告罪證明確，適用上揭規定，並審酌
    槍枝、子彈具有顯在之危險性，嚴重威脅社會治安，被告應
    無不知之理，詎仍未經許可持有之，情節非輕，惟念及被告
    並未持之犯罪，兼衡其素行、犯罪之動機、目的、手段，且
    犯後坦承犯行，態度尚稱良好等一切情狀，量處有期徒刑五
    年六月，併科罰金新台幣十萬元，並就罰金部分諭知易服勞
    役之折算標準；復諭知如附表編號一、二所示之物，均屬違
    禁物，均應依刑法第三十八條第一項第一款，宣告沒收之。
    另說明扣案原有殺傷力口徑九mm制式子彈三顆及由金屬彈殼
    組合直徑八點七±零點五mm金屬彈頭而成之非制式子彈一顆
    ，業於鑑定或被告試射時擊發，自已不具有子彈之完整結構
    ，失去其效能，堪認現已不具殺傷力，爰均不予宣告沒收；
    扣案之槍套一只、棉質手套二只、擦槍布一條、藏放槍彈之
    ＸＯ裝酒禮盒一個等物品，均非屬違禁物，且尚難認係供被
    告犯本件持有具殺傷力之制式手槍、子彈等罪所用或因本件
    犯罪所得之物，故不予宣告沒收。核原審認事用法並無不合
    ，量刑亦屬允當。被告以原審量刑過重為由，請求撤銷改判
    ，為無理由，應予駁回。
四、公訴意旨另以：被告於九十六年七、八月間，在高雄市某處
    ，向真實姓名年籍不詳綽號「阿國」之成年男子，以十萬元
    之代價，除購入上開具殺傷力之德國SIG  SAUER廠Ｐ二二九
    型，口徑九mm之制式半自動手槍一枝（含彈匣一個，槍號：
    ＡＥ二０三九二號、槍枝管制編號：0000000000
    號），及具殺傷力之子彈五顆外，尚同時購得具殺傷力之子
    彈五顆而持有之，被告並自行在桃園縣虎頭山某處試射擊發
    確認有殺傷力，因認被告此部分亦涉犯槍砲彈藥刀械管制條
    例第十二條第四項之未經許可持有子彈罪嫌。雖本件被告固
    坦承：伊用十萬元買了一把槍及十顆子彈，剛買回來時，有
    去桃園環保公園對空鳴槍試射二顆，有應覺到後座力，三顆
    是半年後在虎頭山試射，也是對空鳴槍等語在卷（見偵卷第
    二五頁），惟此部分除被告之自白外，別無其他證據可資證
    明，且上開子彈五顆既經試射而未扣案，無從送鑑定以判斷
    該等子彈是否具有殺傷力，此外，復查無其他積極證據證明
    被告確有公訴人所指此部分之犯行，惟公訴意旨認此部分與
    前揭論罪科刑部分具有實質上一罪及裁判上一罪關係，爰不
    另為無罪之諭知，併此敘明。
據上論斷，應依刑事訴訟法第三百六十八條，判決如主文。
本案經檢察官王壬貴到庭執行職務。
中    華    民    國    98    年    7     月    7     日
                  刑事第十七庭  審判長法  官 趙功恆
                                      法  官 陳世宗
                                      法  官 陳憲裕
以上正本證明與原本無異。
如不服本判決，應於收受送達後10日內向本院提出上訴書狀，其
未敘述上訴之理由者並得於提起上訴後10日內向本院補提理由書
（均須按他造當事人之人數附繕本）「切勿逕送上級法院」。
                                      書記官 劉育妃
中    華    民    國    98    年    7     月    10    日
附錄：本案論罪科刑法條全文
槍砲彈藥刀械管制條例第七條第四項：
未經許可，製造、販賣或運輸火砲、肩射武器、機關槍、衝鋒槍
、卡柄槍、自動步槍、普通步槍、馬槍、手槍或各類砲彈、炸彈
、爆裂物者，處死刑、無期徒刑或七年以上有期徒刑；處徒刑者
，併科新臺幣三千萬元以下罰金。
未經許可，轉讓、出租或出借前項所列槍砲、彈藥者，處無期徒
刑或五年以上有期徒刑，併科新臺幣一千萬元以下罰金。
意圖供自己或他人犯罪之用，而犯前二項之罪者，處死刑或無期
徒刑；處徒刑者，併科新臺幣五千萬元以下罰金。
未經許可，持有、寄藏或意圖販賣而陳列第一項所列槍砲、彈藥
者，處五年以上有期徒刑，併科新臺幣一千萬元以下罰金。
意圖供自己或他人犯罪之用，以強盜、搶奪、竊盜或其他非法方
法，持有依法執行公務之人所持有之第一項所列槍砲、彈藥者，
得加重其刑至二分之一。
第一項至第三項之未遂犯罰之。
附表：
┌──┬───────────────────────┐
│編號│           應   沒   收   之   物             │
├──┼───────────────────────┤
│ 一 │扣案德國SIG SAUER 廠P229型之口徑9mm 制式半自動│
│    │手槍1 枝（含彈匣1 個，槍號：AE20392 號、槍枝管│
│    │制編號：0000000000號）。                      │
├──┼───────────────────────┤
│ 二 │扣案之具殺傷力，由金屬彈殼組合直徑8.7 ±0.5mm │
│    │金屬彈頭而成之非制式子彈1 顆。                │
└──┴───────────────────────┘


司法院資訊處製作；財團法人民間司法改革基金會備份。
